臺灣臺中地方法院刑事判決
111年度交易字第500號
聲  請  人  臺灣臺中地方檢察署檢察官
被      告  劉萬山



選任辯護人  吳中和律師
            彭冠寧律師
上列被告因公共危險案件，經檢察官聲請簡易判決處刑（111 年
度偵字第6725號），本院認不宜以簡易判決處刑，改依通常程序
審理，判決如下：
    主    文
劉萬山駕駛動力交通工具而吐氣所含酒精濃度達每公升零點二五
毫克以上，處有期徒刑伍月，如易科罰金，以新臺幣壹仟元折算
壹日。
    犯罪事實
一、劉萬山於民國111年2月6日12時32分許前某時許，在不詳地
    點，飲用不詳酒類後，竟不顧大眾通行之安全，基於酒後駕
    駛動力交通工具之犯意，於飲畢後酒後駕駛車牌號碼0000-0
    0號自小客車上路。嗣於同日12時25分許，駕車行經臺中市○
    ○區○○路000號前時，因面露酒容為警攔查，經警對其實施吐
    氣酒精濃度測試，於同日12時32分許，測得其吐氣所含酒精
    濃度為每公升0.31毫克，而查悉上情。
二、案經臺中市政府警察局豐原分局報告臺灣臺中地方檢察署檢
    察官偵查起訴。
    理    由
一、證據能力
  ㈠按公務員職務上製作之紀錄文書、證明文書，除顯有不可信
    之情況外，得為證據，刑事訴訟法第159條之4第1款定有明
    文。本案下述之臺中市政府警察局豐原分局刑事案件報告書
    、臺中市政府警察局交通警察大隊刑案呈報單、員警職務報
    告書（偵卷第9-11、27-29頁）等資料，均屬公務員於職務
    過程所為之紀錄文書，其虛偽之可能性小，除非該等紀錄文
    書有顯然不可信之情況，否則有承認其為證據之必要，且查
    無其他顯然不可信之情況，依上揭條文規定，得作為證據。
    是辯護人主張上開證據為審判外陳述，無證據能力云云，自
    不足採。
  ㈡卷附酒精測試紀錄表1 紙（偵卷第45頁），係以酒測儀器測
    量被告吐氣酒精濃度後列印之資料，非供述證據，無傳聞法
    則之適用，且查無違法取得或其他不得做為證據之事由，自
    有證據能力。至辯護人雖辯稱：警員酒測過程僅在被告吹酒
    測儀器時，才開啟密錄器，並未全程錄影；且僅讓被告喝不
    到一口之杯水，又喝完杯水後未間隔15分鐘再讓被告進行酒
    測，員警酒測之過程顯然不合法，酒精測定紀錄表是違法取
    得，無證據能力云云，然：
  ⒈按警察對於已發生危害或依客觀合理判斷易生危害之交通工 
    具，得予以攔停並採行下列措施：要求駕駛人或乘客出示
    相關證件或查證其身分。檢查引擎、車身號碼或其他足資
    識別之特徵。要求駕駛人接受酒精濃度測試之檢定，警察
    職權行使法第8條第1項定有明文。又按警察勤務條例第11條
    規定警察勤務方式包含勤區查察、巡邏、臨檢、守望、值班
    及備勤。所稱「巡邏」，係指劃分巡邏區（線），由服勤人
    員循指定區（線）巡視，以查察奸宄，防止危害為主；並執
    行檢查、取締、盤詰及其他一般警察勤務，警察勤務條例第
    11條第2款亦有明文。是警察執行巡邏勤務時，對於已可認
    定為「已發生危害或依客觀合理判斷易生危害」之交通工具
    ，自得予以攔停，並要求駕駛人接受酒精濃度測試。經查，
    本件依卷附員警職務報告書（偵卷第29頁）所載，員警係於
    執行巡邏勤務時，於111年2月6日12時25分許，在臺中市○○
    區○○路000號前，發現被告臉色潮紅，遂攔停該車，盤查時
    發現被告疑似有酒氣，遂對進行酒測。可見本案員警，係依
    此客觀情況，合理懷疑被告有飲酒後駕車之犯嫌而屬易生危
    害之交通工具，始攔停被告之車輛，更於攔停後依其嗅覺之
    感官經驗，發現被告身上散發酒味，進而要求且在被告同意
    下對之酒測檢驗，要屬警察職權行使法第8條之合法執行警
    察職務行為，於法有據，亦無逾越必要程度。
  ⒉按對汽車駕駛人實施本條例（按即道路交通管理處罰條例）
    第35條第1項第1款測試之檢定時，應以酒精測試儀器檢測且
    實施檢測過程應全程連續錄影，並應詢問受測者飲用酒類或
    其他類似物結束時間，其距檢測時已達15分鐘以上者，即予
    檢測。但遇有受測者不告知該結束時間或距該結束時間未達
    15分鐘者，告知其可於漱口或距該結束時間達15分鐘後進行
    檢測；有請求漱口者，提供漱口，違反道路交通管理事件統
    一裁罰基準及處理細則第19條之2 第1 項第2 款定有明文。
    此規定中明定若受測者不告知飲用酒類或其他類似物結束時
    間，或距該結束時間未達15分鐘，受測者可於漱口或距該結
    束時間達15分鐘後進行檢測，無非是為避免酒精測試之時間
    距離受測者飲用酒類之時間過近，造成受測者口腔內仍殘留
    酒精成分而影響檢測結果。惟若酒精測試之時間距離受測者
    飲用酒類之時間已超過15分鐘，則無殘留酒精成分影響檢測
    結果之可能，即使警方拒絕受測者要求喝水漱口之要求，亦
    無違背取締酒後駕車作業程序之問題。
  ⒊經本院勘驗取締過程之錄影光碟，結果如下（本院交易字卷
    第63-65、73-79頁）：
  ⑴勘驗檔案名稱：「2022_0206_122920_001」(員警密錄器)
  ①【畫面時間：12：29：19至12：29：53】一名身穿灰色外套
    、牛仔長褲之男子（下稱甲男），左手拿一塑膠杯裝水（杯
    內已無水）站立在警員之機車旁邊，該男子所站位置附近地
    上有一灘水的痕跡。嗣員警對甲男表示：「我跟你講一下齁
    ，0.18到0.24......杯子給我就好了......0.18到0.24會開
    單。阿第二次酒駕會吊銷駕照、阿會扣車、上交通安全講習
    、直接罰十二萬......齁阿以上。」、「阿拒測罰十八萬，
    汽車駕照吊銷五年後重考。阿那個0.25就公共危險、扣車、
    扣人以上，跟你講。」等語。
  ②【畫面時間：12：29：55至12：31：28】於畫面時間12時29
    分55秒，在員警準備拿出酒測儀器時，甲男走向其所駕駛車
    牌號碼為0000-00之汽車並且於畫面時間12時29分59秒打開
    車門，其後，員警與甲男之對話如下：
    員警：「來你過來!你不要再喝其他的，依我們那個…待會你
    又說你東西有含酒、我先喝的。」、「不好意思我們會有這
    樣子，因為規定我們就是會給你漱口，因為你是說你是吃檳
    榔。」
    甲男：「我再潄一次口可以嗎?」
    員警回稱：「阿你沒喝酒就這樣啊......」
    甲男：「啊我吃檳榔吃很大阿。」
    員警（邊遞給甲男未拆封之酒測用一次性吹嘴予甲男）：「
    那個漱口就沒了。好來......」、「你身體有酒味，你昨天
    有喝酒吧?」
    甲男：「沒有、沒有、沒有。」
    員警：「還是前天有喝?」
    甲男：「也沒有」
    員警：「那你身體怎麼會有酒精的味道?」
    甲男：「有嗎?」（員警示意被告向馬路內側靠）:「過來一
    點，好來!」
   （於畫面時間12時30分47秒，員警開始實施對甲男實施酒測
   ）。  
   員警：「深吸一口氣五到八秒鐘，大力一點、大力一 點!」
    。
   （於畫面時間12時31分01秒，酒測儀器測出酒測結果）
    員警：「0.31齁!你還是有酒精反應喔!」
    甲男：「不對嘛，我就沒喝嘛......拜託嘛」
    員警：「這沒辦法齁......測出來就是公共危險了。」
    甲男：「蛤!甚麼!」
    員警：「我們現在要逮捕你。0.31齁。」
    甲男：「沒有在開玩笑的啦!真的沒有喝啦!」
    員警：「那我沒有辦法，因為你身上就是有酒精。你那個昨
    天那個中藥就是.......應該是有含。」
    甲男：「我真的沒喝拜託啦!」
    （於畫面時間12時31分28秒，員警拿出檢測棒給甲男看）
    員警：「因為這個檢測棒每次出來都是紅色的、都是有數字
    的。」
    甲男：「蛤?」、「我真的沒有喝啦。」
    員警：「這沒有辦法齁」
    甲男：「真的很冤旺......拜託啦真的沒有喝」
    員警：「這沒有辦法，這測出來機器就多少。你說你沒喝回
    去再解釋。」
  ⑵上開勘驗，係全程錄音錄影並無中斷。
  ⒋依上開勘驗結果及相關畫面截圖（本院交易字卷第73-75頁）
    可知，本案員警在酒測前即已開啟密錄器錄影，迄至酒測完
    畢，為全程連續錄影，並無中斷，被告於本院審理時亦陳稱
    ：對於依勘驗結果，警察在酒測前就已經開始錄影此部分沒
    有意見等語（本院交易字卷第68-69頁），是被告具狀辯稱
    ：員警僅在被告吹酒測器時才開啟密錄器云云，顯與客觀事
    證不符。又依勘驗結果及畫面所示，被告於酒測前所站位置
    附近之地上有一灘水之痕跡，且當時被告手中有拿一塑膠杯
    水（杯內無水），被告對於上開勘驗結果亦供稱：警員有先
    給我漱口等語（本院交易字卷第65頁），可見警員於酒測前
    應有提供杯裝水予被告漱口，綜觀上開勘驗過程，被告亦未
    曾向警員質疑或抗議僅讓其喝不到一口之杯水，被告僅以事
    後手握杯裝水之照片（本院簡字卷第23頁），具狀辯稱：警
    員手握杯水，用手捏爆杯水後，將剩餘不到一口之杯水，拿
    給被告漱口云云，顯然乏其實據，更與上開勘驗結果不符，
    不足採信。辯護人雖又主張：喝完杯水後未間隔15分鐘再讓
    被告進行酒測，員警酒測之過程顯然不合法云云，然被告於
    本院審理時供稱：酒測過程中我一直向警察表示沒有飲酒等
    語（本院交易字卷第69頁），依被告所述，被告係告知員警
    並無喝酒，即與上開規定「遇有受測者不告知該結束時間」
    之文義不同，在遇有受測者告知飲酒但不告知結束時間時，
    因不明其結束時間，自應告知得以漱口，以免獲致不正確之
    結果，但受測者即被告既表示沒有飲酒，自當迅速進行酒測
    釐清事實，實無需要求警員告知可於漱口達15分鐘後進行酒
    測，故在本案情形，縱認員警未告知被告可於漱口達15分鐘
    後進行酒測，或有提供被告漱口但未達15分鐘即進行酒測，
    均應認未違反前揭程序規定，是辯護人此部分主張亦屬無據
    。是本件卷附酒精測定紀錄表，難認有何違法取得之情事，
    從而，本件員警對被告實施酒測後所得之酒精測定紀錄表，
    有證據能力。
  ㈢另以下所引各項其餘非供述證據部分，亦無證據可認係公務
    員基於違法之方式所取得或有偽造、變造之情事，復與本案
    之待證事實具有關聯性，認有證據能力。
二、認定犯罪事實憑之證據及理由
  ㈠訊據被告矢口否認有何本案犯行，辯稱：我沒有喝酒，我是
    吃檳榔云云，經查：
  ⒈被告於111年2月6日12時25分許，駕駛車號0000-00號自用小
    客車行經臺中市○○區○○路000號前，因為執行巡邏勤務之員
    警發現其臉色潮紅，為警攔停，嗣於同日12時32分許，經警
    測得其酒精濃度達每公升0.31毫克乙節，有卷附臺中市政府
    警察局豐原分局刑事案件報告書、臺中市政府警察局交通警
    察大隊刑案呈報單、員警職務報告書、臺中市政警察局交通
    警察大隊第二中隊駕駛當事人酒精測定紀錄表、車輛詳細資
    料報表等在卷可參（偵卷第9-11、27-29、45、53頁），故
    此部分事實首堪認定。
  ⒉被告雖以前詞置辯，然查：
  ⑴被告於本院審理時辯稱：我否認犯罪，我主張我沒有喝酒，
    而是吃檳榔。案發當天酒測前我吃了100顆檳榔左右，我不
    清楚我吃的檳榔裡面是否含有酒精成分，我不知道檳榔內可
    能含有酒精成分，我的酒測值每公升0.31毫克是因為吃檳榔
    造成的云云（本院交易字卷第68頁），被告雖辯稱係因為吃
    檳榔導致其測得酒測值每公升0.31毫克，然被告於警詢、偵
    查迄至本院審理時，均未提出證據證明對其係於當日何時食
    用多少顆檳榔，該檳榔是否確含有酒精類成分等情以實其說
    ，則被告於本案案發當日酒測前是否確實食用檳榔，存有可
    疑；且被告一方面供稱不清楚所吃的檳榔是否含有酒精成分
    、不知道檳榔內可能含有酒精成分云云，一方面卻又辯稱係
    因為吃檳榔造成測得酒測值每公升0.31毫克之結果云云，被
    告所提出之答辯狀則載明「檳榔內之白灰可能摻有酒精成分
    」（本院簡字卷第19頁），被告所辯內容顯然前後矛盾；再
    者，被告倘真於案發當日酒測前食用其答辯狀所稱「可能摻
    有酒精成分」之檳榔，被告復辯稱其食用約100顆之檳榔，
    則以其服用數量之多，被告在駕車過程中當無渾然不覺異常
    之理，此時自應及時停止嚼食以免影響行車安全，又豈可繼
    續嚼食多達100檳榔而繼續開車。況被告於受測前亦已漱口
    ，已如前述，則其本案測得之酒測值顯非因嚼食檳榔所致。
    是被告辯稱因食用檳榔造成其測得酒精濃度每公升0.31毫克
    云云，顯難採認。
  ⑵刑法第185 條之3 第1 項規定於102 年6 月11日修正公布時
    ，其立法理由已明白揭示：「不能安全駕駛罪係屬抽象危險
    犯，不以發生具體危險為必要。爰修正原條文第一項，增訂
    酒精濃度標準值，以此作為認定不能安全駕駛之判斷標準，
    以有效遏阻酒醉駕車事件發生」等語。換言之，就客觀構成
    要件而言，行為人只須符「吐氣所含酒精濃度達每公升0.25
    毫克或血液中酒精濃度達百分之0.05以上」，而駕駛動力交
    通工具者，即屬「不能安全駕駛」之行為，如加上主觀要件
    ，即不管行為人於駕駛前係服用酒類，或是其他含有酒精的
    相類物品，只要行為人可預見其服用該物品會導致上開不能
    安全駕駛的狀態，而仍駕駛動力交通工具，即可購成本罪。
    復衡以被告前於109年間，因酒後駕車之公共危險案件，經
    本院判處有期徒刑3月，併科罰金新臺幣2萬元確定，此有被
    告之前案紀錄表在卷可參，被告對於服用酒類或相類物品後
    ，不能安全駕駛自應有更深刻之認識。而被告既經合法酒測
    程序測得其吐氣所含酒精濃度達每公升0.31毫克，倘非被告
    有於施測前飲用酒類或服用含有酒精成分之物，豈會測得上
    開酒測值，是其上開所辯，顯係臨訟卸責之詞，無足採信。
  ㈡綜上所述，被告本案犯行事證明確，堪以認定，應依法論科
    。
三、論罪科刑：
  ㈠核被告所為，係犯刑法第185條之3第1項第1款之駕駛動力交
    通工具而吐氣所含酒精濃度達每公升0.25毫克以上之罪。
  ㈡按「被告構成累犯之事實及應加重其刑之事項，均應由檢察
    官主張並具體指出證明之方法後，經法院踐行調查、辯論程
    序，方得作為論以累犯及是否加重其刑之裁判基礎。」（最
    高法院110年度台上大字第5660號裁定主文意旨參照）。又
    「所謂檢察官應就被告構成累犯事實『具體指出證明方法』，
    係指檢察官應於法院調查證據時，提出足以證明被告構成累
    犯事實之前案徒刑執行完畢資料，例如前案確定判決、執行
    指揮書、執行函文、執行完畢（含入監執行或易科罰金或易
    服社會勞動執行完畢、數罪係接續執行或合併執行、有無被
    撤銷假釋情形）文件等相關執行資料，始足當之。至一般附
    隨在卷宗內之被告前案紀錄表，係司法機關相關人員依憑原
    始資料所輸入之前案紀錄，僅提供法官便於瞭解本案與他案
    是否構成同一性或單一性之關聯、被告有無在監在押情狀等
    情事之用，並非被告前案徒刑執行完畢之原始資料或其影本
    ，是檢察官單純空泛提出被告前案紀錄表，尚難認已具體指
    出證明方法而謂盡其實質舉證責任。」；「檢察官若未主張
    或具體指出證明方法，法院因而未論以累犯或依累犯規定加
    重其刑，基於累犯資料本來即可以在刑法第57 條第5款『犯
    罪行為人之品行』中予以負面評價，自仍得就被告可能構成
    累犯之前科、素行資料，列為刑法第57條第5 款所定『犯罪
    行為人之品行』之審酌事項。於此情形，該可能構成累犯之
    前科、素行資料既已列為量刑審酌事由，對被告所應負擔之
    罪責予以充分評價，依重複評價禁止之精神，自無許檢察官
    事後循上訴程序，以該業經列為量刑審酌之事由應改論以累
    犯並加重其刑為由，指摘原判決未依累犯規定加重其刑違法
    或不當。」，上開裁定理由亦闡述甚明。查本案聲請簡易判
    決處刑書雖記載被告構成累犯前科，但檢察官就被告構成累
    犯之事實及應加重其刑事項，僅提出「臺灣臺中地方檢察署
    刑案查註記錄表」，檢察官於本院審理時亦僅表示：「對於
    本署刑案查註紀錄表之證據能力，如被告、辯護人不爭執，
    則引用查註紀錄表上關於被告曾因涉犯公共危險罪，經臺灣
    臺中地方法院豐原簡易庭109 年豐交簡202 號判決判處有期
    徒刑3 月併科罰金新臺幣（下同）2 萬元，做為被告構成累
    犯之事實依據」等語（本院交易字卷第69頁），檢察官並未
    具體指出證明之方法，參照最高法院110年度台上大字第566
    0號裁定意旨，本院僅將被告之前科資料列入刑法第57條第5
    款「犯罪行為人之品行」之量刑審酌事由，爰不依累犯規定
    加重其刑。
  ㈢爰以行為人之責任為基礎，審酌被告前於109年間，因酒後駕
    車之公共危險案件，經本院判處有期徒刑3月，併科罰金2萬
    元確定，於109年5月7日易科罰金執行完畢，有臺灣高等法
    院被告前案紀錄表可參，可見被告素行不佳，其竟仍不知悔
    改，再次飲用不詳酒類後駕車上路，其酒測值為每公升0.31
    毫克，是被告犯罪情節不輕，且被告犯罪後矢口否認犯行，
    辯詞反覆，足見其毫無悔意，犯後態度欠佳。兼衡被告自稱
    專科畢業、從事機械工程工作，月薪47000元，已婚，目前
    有2位分別為9歲、24歲之子女之智識程度及家庭經濟狀況（
    見本院交易字卷第72頁）等一切情狀，量處如主文所示之刑
    ，並諭知易科罰金之折算標準。
據上論斷，應依刑事訴訟法第299 條第1 項前段，判決如主文。
本案經檢察官蔣志祥聲請簡易判決處刑，檢察官張凱傑到庭執行
職務。 
中　　華　　民　　國　　111 　年　　5 　　月　　31　　日
                  刑事第十六庭  法  官  陳怡君
以上正本證明與原本無異。
如不服本判決應於收受送達後20日內向本院提出上訴書狀，並應
敘述具體理由；其未敘述上訴理由者，應於上訴期間屆滿後20日
內向本院補提理由書（均須按他造當事人之人數附繕本）「切勿
逕送上級法院」。
　　　　                        書記官  蔡明純
中　　華　　民　　國　　111 　年　　5 　　月　　31　　日
◎附錄本案論罪科刑法條
中華民國刑法第185條之3
駕駛動力交通工具而有下列情形之一者，處3年以下有期徒刑，
得併科30萬元以下罰金：
一、吐氣所含酒精濃度達每公升零點二五毫克或血液中酒精濃度
    達百分之零點零五以上。
二、有前款以外之其他情事足認服用酒類或其他相類之物，致不
    能安全駕駛。
三、服用毒品、麻醉藥品或其他相類之物，致不能安全駕駛。
因而致人於死者，處3年以上10年以下有期徒刑，得併科2百萬元
以下罰金；致重傷者，處1年以上7年以下有期徒刑，得併科1百
萬元以下罰金。
曾犯本條或陸海空軍刑法第54條之罪，經有罪判決確定或經緩起
訴處分確定，於十年內再犯第1項之罪因而致人於死者，處無期
徒刑或5年以上有期徒刑，得併科3百萬元以下罰金；致重傷者，
處3年以上10年以下有期徒刑，得併科2百萬元以下罰金。